臺灣高等法院刑事裁定
109年度侵聲再字第5號
再審聲請人
即受判決人  王春榮



上列再審聲請人因妨害性自主案件，對於本院103年度侵上訴字
第333號，中華民國104年2月5日第二審確定判決（原審案號：臺
灣桃園地方法院103年度侵訴字第7號；起訴案號：臺灣桃園地方
檢察署102年度偵字第4652號），聲請再審，本院裁定如下：
    主  文
再審之聲請駁回。 
    理  由
一、聲請再審意旨略以：①警方至再審聲請人即受判決人甲○○（
    下稱聲請人）桃園縣中壢市（已改制為桃園市○○區○○○路00
    號3樓B室租屋處搜索時，聲請人遭羈押於臺北看守所，警方
    未聲請搜索票且未至臺北看守所借提聲請人即至聲請人上開
    租屋處搜索，警方事後更未提出搜索錄影畫面，僅提出拍攝
    中平路前方店家，中平路後方建國路旁進入之後方出路口及
    由外牆所設之後方3樓平面之外牆等非聲請人租屋處之照片
    ，由此可認定警方是違法搜索、變造、偽造證物，有刑事訴
    訟法第420條第1項第1款原判決所憑之證物已證明其為偽造
    或變造之再審事由。②聲請人於民國100年12月21日接獲傳票
    準時至臺灣桃園地方檢察署（下稱桃園地檢署）出庭應訊，
    詎知檢察官吳佳美完全未訊問就羈押，並將羈押庭筆錄移載
    為其開庭訊問筆錄，致聲請人錯愕，為求慎重起見，請求勘
    驗100年12月21日之錄影錄音求證，經審判長證實無此開庭
    紀錄，屬偽造文書罪責，聲請人遂於101年10月中旬向臺灣
    士林地方檢察署對檢察官吳佳美提出偽造文書告訴，卻於10
    1年12月12日經臺灣士林地方檢察署函覆犯罪地屬桃園地區
    ，故將案件移轉至桃園地檢署偵辦，卻未以偽造文書偵辦，
    逕以內部行政處分降調執行股職務，是否合法令人起疑？聲
    請人於107年1月2日按程序提出申請調閱檢察官吳佳美相關
    卷證資料，卻遭桃園地檢署檢察官鍾信一在107年1月22日決
    行，礙難照准。請依職權調取該偽造文書資料，即能顯現本
    件警方、檢方、院方恣意而為，以司法報復聯合圍剿精心計
    畫構籌聲請人犯罪之事證。又102年度偵字第4652號案件中
    ，聲請人自102年2月1日借提時因感冒發燒，服藥後昏昏欲
    睡，起初尚正常，未久就意識模糊，遂請求停止，詎料警員
    不僅不理聲請人之請求，更於詢問進行中聲請人尚未回答完
    畢，即由另位員警插入另一話題，致聲請人答非所問 ，並
    以移花接木之方式構陷聲請人承認犯罪之不實筆錄，已符合
    刑事訴訟法第420條第1項第5款再審規定，以維權益。③本案
    於臺灣桃園地方法院（下稱桃園地院）103年3月3日行準備
    程序時，因聲請人否認犯罪，檢察官竟越權搥桌逼聲請人認
    罪，法官也搥桌怒斥聲請人一定要認罪，公設辯護人亦未替
    聲請人辯護，更當庭羞辱及恐嚇聲請人不能說是性交易，聲
    請人乃告以本案係因告訴人A女（下稱A女）偷聲請人的錢，
    將聲請人驚醒，才臨時起意變換動作撫摸聲請人下體以掩飾
    其偷錢之行為，法官竟又拍桌怒斥不認罪就予以羈押 。又
    聲請人委任辯護人後，桃園地院法官竟以權勢逼退聲請人委
    任之律師，審判長並於檢察官詢問A女時，當庭指示誘導A女
    回答，足認本案執行職務之審判長、法官、檢察官皆有違法
    失職，而有刑事訴訟法第420條第1項第5款之再審事由。④原
    確定判決認定聲請人主張時間為100年7月17日上午11時許在
    中壢市裕民街套房內，A女趁機偷錢被發現臨時起意變換動
    作之主動違法口交行為，卻援用A女於警詢、偵查及起訴書
    所列之犯罪事實均為100年7月26日至8月30日在中壢市或桃
    園市某汽車旅館以生殖器插入其陰道發生第一次性交行為，
    惟聲請人於102年3月26日偵訊時已供稱無法勃起，原確定判
    決認定之事實與採用之證據不盡相符，亦未就有利被告證據
    說明不採之理由，自然構成判決不載理由之違背法令。⑤原
    確定判決認定：A女指訴於第一天和聲請人回去其住處躺一
    下，下半夜就去汽車旅館發生第一次性關係云云，且被告供
    稱於中平路套房為其口交時，證人呂羽婷在旁邊玩電腦，然
    證人呂羽婷於原審時證稱其不知道聲請人與A女發生性關係
    等語，核與聲請人前揭辯解不符，顯係臨訟杜撰之詞不足採
    。查聲請人於警詢自白曾和A女在裕民街發生過一次性關係
    ，復於本院準備程序時及審理時供稱：只有在100年7月17日
    中午11時許喝下A女提供之飲料後昏睡，A女欲翻取聲請人褲
    袋內之財物而驚醒，質問A女「幹什麼？」是A女在無預警下
    主動變換動作臨時起意欲讓聲請人勃起，此乃裕民街套房第
    一次口交行為，聲請人於本院審理時再提出傳訊A女未著，
    法院逕為判決。再者，100年7月21日搬入中平路套房後第4
    天或第5天，A女故技重施仿效第一次於裕民街口交行為欲索
    錢，聲請人就「三字經」罵A女並用腳踢A女，證人呂羽婷掛
    著耳機在玩遊戲，不知是否有看到或聽到聲請人罵A女或踢A
    女，證人呂羽婷經傳訊證稱並無看到任何性行為發生，無論
    第一次發生性行為之時間、地點、方法均大相逕庭，能否徒
    憑聲請人之供述即認定聲請人與A女於100年7月17日上午在
    裕民街套房發生第一次性行為及100年7月21日後第4、5天 
    ，在中平路套房與A女發生第二次性行為即非無疑，詎原確
    定判決僅泛稱聲請人上開自白與A女供稱曾在裕民街、中平
    路套房發生性行為相符 ，應有理由不備之違法。⑥聲請人於
    原審已主張曾因胃穿孔手術而留有明顯之疤痕，並經原審當
    庭勘驗無訛，且證人A女於偵查中證稱與聲請人發生性行為
    時，聲請人均會脫光衣服，卻於檢察官訊問有關聲請人身體
    特徵時完全未提及聲請人腹部之疤痕，顯見A女指訴純屬虛
    構，原確定判決就此足以彈劾A女指訴憑信性之有利證據，
    並未就其證據取捨之心證理由為必要說明，僅泛稱該特徵並
    非特殊 ，且與性侵害無直接關聯云云，遽認勘驗結果不足
    以推翻A女指訴，亦有判決理由不備之違法。⑦A女於102年2
    月13日偵查中已證稱其因害怕聲請人知道其未滿18歲，不讓
    其去聲請人的家，聲請人也沒有問其念幾年級等語，足認再
    審聲請人確曾向A女查證其是否已年滿18歲。又依據卷內新
    竹縣政府安置追蹤輔導訪談資料，可知A女付諸實施之舉措
    偏差，已超乎實際年齡，更有過之於成年人，更遑論其中輟
    學業、長期翹家在外、偷竊遭通緝、援交成性、當眾吸食毒
    品、八大行業坐檯陪酒暨社會安置輔導、感化教育等不良行
    為，且聲請人於原審亦主張被告依據A女自述已滿18歲，以
    及A女談吐與一般未滿18歲之少女不同等情，自無可能預見A
    女為未滿14歲之人，且並非不可能相信A女確已年滿18歲，
    詎原確定判決對於A女明確證稱其已告知聲請人已滿18歲之
    有利證據未詳加審認，徒以原審合議庭片面對A女外表及聲
    請人社會經驗等主觀認知擅加臆測聲請人對於A女可能係未
    滿14歲之人亦有所預見，其認定事實錯誤，更與卷證資料不
    符，顯然違背經驗及論理法則。⑧綜上所述，本案只要調閱
    全案錄影、錄音原檔及歷審所有卷證資料，即可顯現本案第
    一審法院未持公正、客觀中立之審判精神，漠視事實，變造
    證據，第二審法院未依準備、審理程序當庭之證述，強行入
    罪，爰具狀提起再審云云 。
二、按刑事訴訟法第420條第1項第1款、第5款規定，受判決人以
　　原判決所憑之證物已證明其為偽造或變造者；參與原判決或
    前審判決或判決前所行調查之法官，或參與偵查或起訴之檢
    察官，或參與調查犯罪之檢察事務官、司法警察官或司法警
    察，因該案件犯職務上之罪已經證明者，或因該案件違法失
    職已受懲戒處分，足以影響原判決者為理由，提起再審之聲
    請，以經判決確定，或其刑事訴訟不能開始或續行非因證據
    不足者為限，始得為之，同法第420條第2項定有明文。又所
    謂「其刑事訴訟不能開始或續行，非因證據不足者為限」，
    係指存在有事實上（如行為者已死亡、所在不明、意思能力
    欠缺等）或法律上（如追訴權時效已完成、大赦等）之障礙
     ，致刑事訴訟不能開始或續行，方得以此取代「判決確定
    」之證明，而據以聲請再審；且依上開規定，以其他證明資
    料替代確定判決作為證明，自亦必須達到與該有罪確定判決
    所應證明之同等程度，即相當於「判決確定」之證明力之證
    據始可，否則不生「替代」之可言，自亦不合乎客觀確實性
    之要求（最高法院101年度台抗字第586號裁定意旨參照）。
    又再審之聲請，經法院認無再審理由而以裁定駁回後，不得
    更以同一原因聲請再審；法院認為聲請再審之程序違背規定
    者 ，應以裁定駁回之，刑事訴訟法第429條、第434條第1項
    、第2項、第433條分別定有明文；而所謂「同一原因」，係
    指同一事實之原因而言（最高法院24年度總會決議參照）。
    又刑事訴訟之再審及非常上訴制度，雖均為救濟已確定之刑
    事判決而設，但再審係為原確定判決認定事實錯誤而設之救
    濟程序，非常上訴程序則在糾正原確定判決法律上之錯誤，
    如對於原確定判決係以違背法令之理由聲明不服，則應依非
    常上訴程序尋求救濟，二者迥不相侔（最高法院106年度台
    抗字第60號裁定意旨參照）。末按聲請再審之理由，如僅對
    原確定判決認定事實之爭辯，或對原確定判決採證認事職權
    之行使，任意指摘，或對法院依職權取捨證據持相異評價等
    情 ，原審法院即使審酌上開證據，亦無法動搖原確定判決
    ，自非符合此條款所定提起再審之要件（最高法院102年度
    台抗字第480號裁定意旨參照）。
三、經查：
　㈠按109年1月8日修正公布，同月10日施行之刑事訴訟法增訂第
    429條之2前段規定，聲請再審之案件，除顯無必要者外，應
    通知聲請人及其代理人到場，並聽取檢察官及受判決人之意
    見。其立法意旨係為釐清聲請再審是否合法及有無理由，故
    除顯無必要者外，如依聲請意旨，從形式上觀察，聲請顯有
    理由而應裁定開始再審；或顯無理由而應予駁回，例如提出
    之事實、證據，一望即知係在原確定判決審判中已提出之證
    據，經法院審酌後捨棄不採，而不具備新規性之實質要件 
    ，並無疑義者；或顯屬程序上不合法且無可補正，例如聲請
    已逾法定期間、非屬有權聲請再審之人、對尚未確定之判決
    為聲請、以撤回或法院認為無再審理由裁定駁回再審聲請之
    同一原因事實聲請再審等，其程序違背規定已明，而無需再
    予釐清，且無從命補正，當然無庸依上開規定通知到場聽取
    意見之必要，庶免徒然浪費有限之司法資源（最高法院109
    年度台抗字第263號裁定意旨參照）。是依上開說明可知，
    從形式上觀察，聲請意旨倘顯有理由而應裁定開始再審；或
    顯無理由而應予駁回；或顯屬程序上不合法且無可補正，自
    無通知再審聲請人到場聽取意見之必要，合先敘明。
　㈡原確定判決以聲請人之供述、證人A女、呂羽婷之證詞、房屋
    租賃契約書照片、裕民街套房及中平路套房之照片、被害人
    姓名代號對照表、個人戶籍資料（完整姓名）查詢結果、相
    片影像資料查詢結果、失蹤人口系統資料報表、聲請人生殖
    器入珠照片等證據，於相互勾稽此等證據審酌後，認定聲請
    人可預見A女為未滿14歲之女子，竟不違背其本意，仍基於
    與未滿14歲之女子為性交之不確定故意，分別於①100年7月1
    7日，在桃園市○○區○○街00號501室租處，在A女未明確拒絕
    之情形下，由A女以口吸吮聲請人之生殖器，再由聲請人將
    其生殖器插入A女陰道而為性交1次；②100年7月29日或30日
    ，在桃園市○○區○○路00號3樓B室租處，在A女未明確拒絕之
    情形下，由A女以口吸吮聲請人之生殖器，再由聲請人將其
    生殖器插入A女陰道而為性交1次等情，並於原確定判決理由
    欄內詳細敘明聲請人之辯解何以不可採 ，及所憑之依據與
    得心證之理由，有原確定判決即本院103年度侵上訴字第333
    號判決在卷可憑（見本院聲再卷第28頁至第32頁反面），並
    經調取本院103年度侵上訴字第333號案件全卷核閱無訛。
　㈢聲請再審意旨①以警方是違法搜索、變造、偽造證物，有刑事
    訴訟法第420條第1項第1款原判決所憑之證物已證明其為偽
    造或變造之再審事由；聲請再審意旨②③以本案執行職務之審
    判長、法官、檢察官、司法警察皆有違法失職，而有刑事訴
    訟法第420條第1項第5款再審之事由云云。惟聲請人並未就
    原確定判決有刑事訴訟法第420條第1項第1款、第5款之事由
    ，提出相關確定判決或有該等刑事訴訟不能開始或續行非因
    證據不足之證據，以供本院審認，聲請意旨此部分所指，顯
    與刑事訴訟法第420條第1項第1款、第5款規定之事由不符，
    是此部分聲請人援引刑事訴訟法第420條第1項第1款 、第5
    款規定聲請再審，顯不合法律上之程序。
　㈣聲請再審意旨④至⑦所指A女趁機偷錢被發現臨時起意變換動作
    之主動違法口交行為；原確定判決未再傳喚A女到庭與聲請
    人對質、A女在陳述聲請人身體特徵時完全未提及聲請人腹
    部疤痕；A女之舉措偏差，已超乎實際年齡更有過之成年人
    ，更遑論中輟學業、長期翹家在外、偷竊遭通緝、援交成性
    、當眾吸食毒品、八大行業坐檯陪酒暨社會安置輔導、感化
    教育等不良行為等情，聲請人前曾多次以同一原因及事證聲
    請再審，經本院分別以107年度侵聲再字第20號、107年度侵
    聲再字第6號、106年度侵聲再字第16號、105年度聲再字第1
    5號裁定予以駁回，有各該裁定書附卷可稽，是聲請人仍執
    同一事由聲請本件再審，要屬違背規定，此部分聲請為不合
    法。何況此部分聲請再審意旨泛言原確定判決認定之事實與
    採用之證據不盡相符，亦未就有利被告證據說明不採之理由
    ，自然構成判決不載理由之違背法令云云部分，均屬判決是
    否違背法令之問題，並非聲請再審事由。
　㈤綜上所述，本件再審之聲請，有上開不合法之情形且無從補
    正，應予駁回。
據上論斷，應依刑事訴訟法第433條前段，裁定如主文。
中　　華　　民　　國　　109 　年　　4 　　月　　30　　日
                  刑事第三庭    審判長法　官  張惠立
                                      法　官  廖怡貞
                                      法　官  張江澤
以上正本證明與原本無異。
如不服本裁定，應於收受送達後五日內向本院提出抗告狀。
                                      書記官  林明慧
中　　華　　民　　國　　109 　年　　5 　　月　　4 　　日